臺灣高雄地方法院刑事判決　　　　　　　100年度易字第178號
公　訴　人　臺灣高雄地方法院檢察署檢察官
被　　　告　姜林清武
上列被告因竊盜案件，經檢察官提起公訴（100 年度偵字第2825
號），被告就被訴事實為有罪之陳述，經本院告知簡式審判程序
之旨，並聽取被告與公訴人之意見後，裁定行簡式審判程序，判
決如下：
    主  文
姜林清武犯攜帶兇器竊盜罪，處有期徒刑陸月，如易科罰金，以
新臺幣壹仟元折算壹日，扣案之美工刀貳支、螺絲起子壹支、尖
嘴鉗子壹支、鑿子壹支均沒收。
    事實及理由
一、本件犯罪事實、證據，除補充被告於本院審理時之自白為證
    據外，其餘均引用起訴書所載（如附件）。
二、按刑法第321 條第1 項第3 款之攜帶兇器竊盜罪，係以行為
    人攜帶兇器竊盜為其加重條件，此所謂兇器，其種類並無限
    制，凡客觀上足對人之生命、身體、安全構成威脅，具有危
    險性之兇器均屬之，且祇須行竊時攜帶此種具有危險性之兇
    器為已足，並不以攜帶之初有行兇之意圖為必要（最高法院
    79年台上字第5253號判例意旨參照）。查被告為本件竊盜犯
    行時所持用之美工刀、螺絲起子、尖嘴鉗子、鑿子等物，均
    係金屬材質，質地鋒利堅硬，上開工具對人之生命、身體均
    具有相當程度之危險性，足供兇器使用，應屬兇器無訛。是
    核被告所為，係犯修正前刑法第321 條第1 項第3 款攜帶兇
    器竊盜罪。次按行為後法律有變更者，適用行為時之法律。
    但行為後之法律有利於行為人者，適用最有利於行為人之法
    律，刑法第2 條第1 項定有明文。查被告行為時刑法第321
    條第1 項第3 款攜帶兇器竊盜罪之法定刑為6 月以上、5 年
    以下之有期徒刑，其行為後，刑法第321 條第1 項之法定刑
    已於100 年1 月26日修正為6 月以上、5 年以下有期徒刑，
    得併科新臺幣10萬元以下罰金，該修正部分業於100 年1 月
    28日施行，其行為後之法律並非有利於行為人，是被告之行
    為仍應適用修正前刑法第321 條第1 項之規定，併此敘明。
三、爰審酌被告為技術人員，有謀生之專業，竟不以正途取財，
    僅因缺錢即竊取他人財物，其行為實不足取，惟被告所竊得
    之物價值僅約新臺幣100 元（警卷第5 頁），且已發還被害
    人領回，此有贓物認領保管單在卷可稽（警卷第16頁），造
    成被害人損失有限，被告犯後亦能坦承犯罪，態度尚可等一
    切情狀，量處如主文所示之刑，並斟酌其犯罪情狀，諭知如
    主文所示易科罰金之折算標準。扣案之美工刀2 支、螺絲起
    子1 支、尖嘴鉗子1 支、鑿子1 支等物，均為被告所有，且
    係被告行竊時所攜帶之兇器，此經被告自承在卷（本院卷第
    22頁、第23頁），應依刑法第38條第1 項第2 款規定沒收。
    至檢察官雖請求併行諭知強制工作之保安處分，惟按保安處
    分係針對受處分人將來之危險性所為之處置，以達教化、治
    療之目的，為刑罰之補充制度。我國現行刑法採刑罰與保安
    處分雙軌制，係在維持行為責任之刑罰原則下，為協助行為
    人再社會化之功能，以及改善行為人潛在之危險性格，期能
    達成根治犯罪原因、預防犯罪之特別目的。是保安處分中之
    強制工作，旨在對嚴重職業性犯罪及欠缺正確工作觀念或無
    正常工作因而犯罪者，強制其從事勞動，學習一技之長及正
    確之謀生觀念，使其日後重返社會，能適應社會生活。竊盜
    犯贓物犯保安處分條例第3 條第1 項規定，即係本於保安處
    分應受比例原則之規範，使保安處分之宣告，與行為人所為
    行為之嚴重性、行為人所表現之危險性及對於行為人未來行
    為之期待性相當之意旨而制定，而由法院視行為人之危險性
    格，決定應否令入勞動處所強制工作，以達預預防之目的（
    最高法院91年度台上字第4625號刑事判決意旨參照）。查被
    告並無因竊盜經判刑確定之前科，此有臺灣高等法院被告前
    案紀錄表可證，尚難以被告另有涉犯竊盜罪嫌經提起公訴，
    即遽認被告已犯罪成習；本院雖前以被告有反覆實施犯罪之
    虞為由予以羈押，惟此係基於有無羈押必要性所為之考量，
    與被告有無犯罪習慣，仍屬二事，本院認對被告科以如主文
    所示之刑，已足收遏止並矯治其犯行之效果，尚無併予諭知
    強制工作之必要，附此敘明。
據上論斷，應依刑事訴訟法第273 條之1 第1 項、第299 條第1
項前段、第310 條之2 、第454 條第2 項，修正前刑法第321 條
第1 項第3 款，刑法第2 條第1 項前段、第41條第1 項前段、第
38條第1 項第2 款，判決如主文。
本案經檢察官林芝郁到庭執行職務。
中    華    民    國   100    年    2     月    18    日
                  刑事第一庭    法  官  蔡書瑜
以上正本證明與原本無異。
如不服本判決應於收受送達後10日內向本院提出上訴書狀，並應
敘述具體理由；如未敘述上訴理由者，應於上訴期間屆滿後20日
內向本院補提理由書（均須按他造當事人之人數附繕本）「切勿
逕送上級法院」。
中    華    民    國   100    年    2     月    18    日
                                書記官  林玉珊
附錄：論罪法條
100年1月26日修正前中華民國刑法第321條第1項
犯竊盜罪而有左列情形之一者，處6 月以上、5 年以下有期徒刑
：
三、攜帶兇器而犯之者。
附件：
臺灣高雄地方法院檢察署檢察官起訴書
                                     100年度偵字第2825號
  被      告  姜林清武  男  47歲（民國○○年○月○○日生）
                        住高雄市○○區○○路309巷30號4樓
                        （在押）
                        國民身分證統一編號：Ｚ000000000號
上列被告因竊盜案件，已經偵查終結，認應該提起公訴，茲將犯
罪事實及證據並所犯法條分敘如下：
            犯罪事實
一、姜林清武意圖為自己不法所有，於民國100年1 月6日14時40
    分許，在高雄市鳥松區農田水利會所有，位在高雄市○○區
    ○○路29之1 號之工作站內，持其所有客觀上可供兇器使用
    之美工刀2支、螺絲起子1支、尖嘴鉗子1支、鑿子1支為工具
    ，竊取該農田水利會所有之鋁門框1 條（長75公分、寬10公
    分）得手之際，為巡邏警員當場查獲，並扣得前開行竊用之
    工具及竊得贓物。
二、案經高雄市政府警察局仁武分局移送偵辦。
            證據並所犯法條
一、證據清單及待證事實
   ┌──┬─────────┬────────────┐
   │編號│證據名稱          │待證事實                │
   ├──┼─────────┼────────────┤
   │ 1  │被告姜林清武之自白│被告坦承於上開時、地，持│
   │    │。                │上開工具竊取高雄市鳥松區│
   │    │                  │農田水利會所有之鋁門框之│
   │    │                  │事實。                  │
   ├──┼─────────┼────────────┤
   │ 2  │證人蔣金柱（高雄市│同上。                  │
   │    │鳥松區農田水利會職│                        │
   │    │員）於警詢之證述。│                        │
   ├──┼─────────┼────────────┤
   │ 3  │警方扣押筆錄、扣押│同上。                  │
   │    │物品目錄表、贓物認│                        │
   │    │領保管單、現場照片│                        │
   │    │。                │                        │
   ├──┼─────────┼────────────┤
   │ 4  │美工刀2支、螺絲起1│被告以左揭工具行竊之事實│
   │    │支、尖嘴鉗子1支、 │。                      │
   │    │鑿子1支扣案。     │                        │
   └──┴─────────┴────────────┘
二、核被告所為，係犯刑法第321條第1項第3款攜帶兇器加重竊
    盜罪嫌。扣案之美工刀2支、螺絲起1支、尖嘴鉗子1支、鑿
    子1支等物，均為被告所有且係供本件犯罪所用之物，請依
    刑法第38條第1項第2款之規定宣告沒收。
三、依刑事訴訟法第251條第1項提起公訴。
    此    致
臺灣高雄地方法院
中    華    民    國  100    年  1    月  11    日
                       檢  察  官    范文欽